【裁判字號】    98,消債抗,183
【裁判日期】    981002
【裁判案由】    更生事件
【裁判全文】
臺灣臺北地方法院民事裁定           98年度消債抗字第183號
抗  告  人  甲○○
上列抗告人因消費者債務清理條例更生事件，對於中華民國98年
4月14日本院98年度消債更字第104號裁定提起抗告，本院裁定如
下：
    主  文
抗告駁回。
抗告費用新臺幣壹仟元由抗告人負擔。
    理  由
一、本件抗告人聲請意旨略以：其不能清償積欠台新國際商業銀
    行股份有限公司（下稱台新銀行）等債權人債務，於民國95
    年間依金融主管機關協調成立之中華民國銀行公會會員辦理
    消費金融案件無擔保債務協商機制，與最大債權銀行台新銀
    行達成協商，每月以新臺幣（下同）36,402元清償債務。惟
    抗告人每月薪資扣除協商金額後，已不足支應每月家庭開銷
    ，抗告人苦撐十一個月後，不得已毀諾，爰聲請准予裁定更
    生等語。原裁定以抗告人不能舉證證明其自協商成立後，有
    何情事變更之具體事實，致所需之支出增加，而有不能履行
    原協商條件或履行顯有重大困難之情事，爰駁回抗告人更生
    之聲請。
二、本件抗告意旨略以：抗告人與台新銀行成立協商方案係於消
    費者債務清理條例（下稱消債條例）施行前，協商前抗告人
    積欠銀行2,912,189元，每月應繳最低本息金額約7萬元，其
    中利息即占4萬餘元，但抗告人每月收入僅46,000元，扣除
    最低生活費後尚不足支付銀行利息，但仍選擇同意銀行之更
    生方案，至96年4月10日抗告人不能再向親友籌措借款，銀
    行即直接視為抗告人毀諾；台新銀行於98年9月2日協商會
    議中提出方案一平均每月清償17,224元，非抗告人能力所能
    負擔，方案二之二階段變動還款方案，因抗告人現已37歲，
    且學歷僅高職畢業，職場競爭力處於劣勢，未來發展性有限
    ，若每月清償1萬元，依抗告人債務總額約3,100,325元，至
    少需26年始能清償完畢，屆時抗告人已63歲。還款期間，抗
    告人係以超低標準生活，但抗告人並無超人毅力，若未能如
    期繳納即視為毀諾，抗告人除向法院提出更生聲請外，已無
    其他方式可以解決抗告人所面臨之債務問題。爰依法提起抗
    告，請求廢棄原裁定，准更生聲請。
三、按債務人不能清償債務或有不能清償之虞者，得依本條例所
    定更生或清算程序，清理其債務；聲請更生或清算不合程式
    或不備其他要件者，法院應以裁定駁回之；債務人與金融機
    構協商成立者，不得聲請更生或清算。但因不可歸責於己之
    事由，致履行顯有重大困難者，不在此限。本條例施行前，
    債務人依金融主管機關協調成立之中華民國銀行公會會員，
    辦理消費金融案件無擔保債務協商機制與金融機構成立協商
    ，準用前項之規定，消債條例第3條、第8條、第151條第5項
    及第6項分別定有明文。
四、經查：
（一）抗告人在消債條例施行前之95年間，曾就其積欠各金融
      機構之無擔保債務，利用金融主管機關協調成立之中華民
      國銀行公會會員辦理消費金融案件無擔保債務協商機制，
      與最大債權銀行台新銀行成立協商，約定自95年5月起，
      分80期，利率0%，以每月36,402元依各債權銀行債權金額
      比例清償債務，有協議書在卷可稽（見本院卷第24頁），
      抗告人於協商成立後依約繳款十期至96年4月10日始未再
      依約繳納，有台新銀行陳報狀在卷可證（見本院卷第23頁
      ），抗告人不能釋明其簽立上開協商方案後資力有何重大
      變化，則抗告人是否該當上開「不可歸責於己之事由致履
      行顯有重大困難」，可再為本件更生聲請，已非無疑。再
      者，抗告人自稱其與台新銀行成立協商時每月收入46,000
      元（見本院卷第8頁），但依抗告人提出其95年度、96年
      度之各類綜合所得資料清單所示，其95年、96年之收入分
      別為600,990元、575,332元（見原審卷第33頁、第34頁）
      ，平均每月收入各50,083元（600,990÷12=50,082.5，小
      數點以下均四捨五入）、47,944元（575,332÷
      12=47,944.3，小數點以下四捨五入），高於抗告人自陳
      之收入狀況，抗告人就其每月所得之薪資即有不實，則抗
      告人是否有聲請更生誠意，亦有疑問。
（二）抗告人固稱其每月家庭支出約7萬元，惟抗告人既已負債
      且不能依約清償，其生活標準應予以壓縮至最低標準，始
      符公允。本件抗告人居住在台北市，抗告人之家庭每月基
      本生活費用應依內政部社會司公告之98年度台北市每人每
      月最低生活費標準表，每人每月之最低生活費為14,558
      元計算，加上抗告人陳報其每月實際負擔其未成年子女二
      名之金額計12,550元（4925+7625＝12,550，見原審卷第
      13 頁財產狀況說明書，第77頁戶籍謄本），合計27,108
      元（14,558+12,550＝27,108）。抗告人97年度收入總合
      500,958元（見本院卷第41頁之扣繳憑單），平均每月所
      得41,747元（500,958÷12＝41,746.5，小數點以下四捨
      五入），以抗告人每月收入扣除其應負擔之家庭生活費用
      後，尚餘14,639元（41,747- 27,108=14,639），抗告人
      亦表示其目前可以提出每月一萬元供清償債務（見本院卷
      第31頁），則依抗告人之資力，已足負擔最大債權銀行台
      新銀行所提出之清償方案二即前六年每月清償一萬元，六
      年後再評估抗告人狀況決定清償方案（見本院卷第31頁背
      ），顯見抗告人並無不能清償或不能清償之虞之情形，本
      件抗告人聲請更生與消債條例第3條之規定即有未合。
（三）抗告人固主張清償方案二之清償期間過長、其無法忍受長
      期以超低之標準生活，且未來之情形不能預料，將來之收
      入可能減少致無法依約清償云云。惟本院依內政部社會司
      公告之98年度台北市每人每月之最低生活費14,558元計算
      抗告人每月必要生活費用，已足使抗告人維持其住在台北
      市之一般基本生活，而消債條例更生制度之立法目的，係
      為使不幸陷入經濟困境之債務人得以清理債務、重建生活
      ，並在清理過程中保有符合人性尊嚴之最低基本生活，但
      非維持債務人過去慣常生活，是於評估債務人是否有不能
      清償債務或有不能清償之虞時，並非由債務人任意主張其
      基本生活費用之數額，是抗告人縱需長期間以較其原來品
      質為低之標準生活，亦尚非構成得聲請更生之原因；至抗
      告人另主張日後收入恐減少且如發生意外將無法依約繳清
      償云云，但此僅為抗告人主觀臆測，台新銀行亦表示若抗
      告人遭解僱，會延緩二個月供抗告人尋找工作（見本院卷
      第31頁背），且台新銀行提出之還款方案既為六年後重新
      核評還款能力，屆時當會評估抗告人之還款能力始確定其
      每月清償金額，抗告人無由現在擔心其不能清償第二階段
      還款，並以此為由拒絕簽立台新銀行提出之還款方案。抗
      告人無正當理由拒絕依最大債權銀行台新銀行所提出之協
      商方案達成協商，不能認為抗告人已達不能清償或有不能
      清償之虞，抗告人聲請更生，自無可取。
五、綜上所述，抗告人無不能清償債務或有不能清償之虞，其聲
    請更生與前開規定不符，應予駁回，從而，原裁定駁回抗告
    人更生之聲請，核無違誤，抗告意旨指摘原裁定不當，求予
    廢棄另為裁定，為無理由，應予駁回。
六、據上論結，本件抗告為無理由，依消債條例第11條第2項、
    第15條，民事訴訟法第495條之1第1項、第449條第1項、第
    95條、第78條，裁定如主文。
中    華    民    國    98    年    10    月    2    日
                民事第三庭    審判長法    官  丁蓓蓓
                                    法    官  周玉琦
                                    法    官  黃書苑
以上正本係照原本作成。
本裁定不得抗告。
中    華    民    國    98    年    10    月    2    日
                                    書 記 官  蔡月女


司法院資訊處製作；財團法人民間司法改革基金會備份。
